【裁判字號】    90,上訴,917
【裁判日期】    900830
【裁判案由】    強盜
【裁判全文】
臺灣高等法院高雄分院刑事判決                      九十年度上訴字第九一七號
    上  訴  人  臺灣屏東地方法院檢察署檢察官
    上  訴  人
    即  被  告  丙○○
    選任辯護人  林伯祥
    上  訴  人
    即  被  告  戊○○
                丁○○
                乙○○
    右三人共同
    指定辯護人  廖素玲律師
右上訴人因被告強盜案件，不服臺灣屏東地方法院九十年度訴字第一五七號中華民國
九十年五月十一日第一審判決（起訴案號：臺灣屏東地方法院檢察署九十年度偵字第
一０三四號），提起上訴，本院判決如左：
      主  文
上訴駁回。
      事  實
一、丙○○（曾因過失致死罪，經本院判處有期徒刑柒月，現在緩刑中）、戊○○、
    丁○○、乙○○於民國八十九年九月廿三日上午一時許，由丙○○駕駛Ｄ九─三
    四八三號小貨車附載戊○○，另外丁○○則駕駛６Ｋ─五三四三號豐田牌自小客
    車附載乙○○往屏東縣瑪家鄉排灣村方向行駛，途經屏東縣內埔鄉○○段一百六
    十二號甲○○住處過後約一百公尺處，適有甲○○所飼養之小馬一匹，自馬舍走
    出至該路邊，惟仍為甲○○持有中，丙○○、戊○○、丁○○、乙○○共同基於
    意圖為自己不法之所有之犯意聯絡，四人各抓一隻馬腿合力推上小貨車，竊取得
    手後，將之載走，甲○○返家發現，並騎機車自後緊追該小貨車，追了約四百公
    尺之後，丙○○所駕駛之小貨車行經同鄉○○○路涼山隧道彎道前，因離心力之
    作用，導致該小馬摔出車外，掉落地面，甲○○因此得以自後追上加以攔截，丙○○被攔截後乃下車與甲○○吵架對罵並爭執馬匹之所有權，此時駕駛自小客車
    之丁○○，早已通過涼山隧道，發現丙○○之小貨車並未跟上，乃折返察看究竟
    發生何事，於行抵小馬掉落處之對面處，發現上情後，即開車前往涼山派出所報
    案，嗣為據報自後而來之水車派出所巡邏警員所查獲，並逮捕丙○○、戊○○二
    人。
二、案經屏東縣警察局里港分局報請台灣屏東地方法院檢察署檢察官偵查起訴。
      理  由
一、訊據被告丙○○、戊○○、丁○○及乙○○，四人固坦承有合力將小馬搬上小貨
    車，惟均否認強盜及竊盜犯行，辯稱：渠等駕車行經該處發現路上有一匹小馬，
    以為係野馬或遭人棄養之小馬，一時興起，擬將之抓回飼養，並非竊盜等語。
二、惟查：
（一）右揭被告丙○○、戊○○、丁○○及乙○○四人如何駕車經被害人甲○○住處
      前路旁，四人合力將甲○○所有之小馬，合力推上小貨車，將之載走，經被害
      人甲○○追逐了約四百公尺，因小馬掉落地面，為被害人甲○○追上，雙方並
      發生吵架等事實，已據被告四人於警偵訊及原審審理時供述明確，核其所述相
      符；且與甲○○指述其追趕後將馬匹追回等情相符，自堪信為真實；至於告訴
      人雖稱其係目睹被告係自其馬舍中偷馬等情，惟查告訴人於八十九年九月二十
      三日於水門派出所接受訊問時供稱「我於今晚九月二十三日零時四十五分許回
      到家，回到家後，發現我養的花色小馬不見了，就馬上往涼山方向找：：」、
      「（你養的花色小馬有無關起來？）沒有」等語，與其指訴目睹被告進入其馬
      舍內偷馬之情節即有未符；又被告戊○○雖於警訊筆錄記載渠等四人一起至馬
      舍偷馬云云，惟戊○○於警訊後段即稱「當時我們抓馬的時候，馬是在路旁的
      ，不是被關在馬舍內：：」，且經本院堪驗警訊錄音帶，戊○○錄音內容並無
      提到至馬舍偷馬，是有關警訊內戊○○所述至馬舍偷馬之情節不能採為證據至
      明，此外告訴人雖提出錄音帶，指稱在和解時，戊○○有承認，係在馬舍內偷
      馬，惟告訴人提出錄音帶內容，係告訴人與丙○○之姊李麗花所對話之內容，
      並無戊○○供述之錄音，且李麗花亦未有提到戊○○承認至馬舍偷馬之情節，
      此外告訴人又辯稱馬是群居動物，不會無故單匹亂跑，惟既查無證據，足認被
      告係在馬舍偷馬，就此部分，尚難以此即推論被告係在馬舍內偷馬，是當以被
      告供述一致在路旁將馬推上貨車較屬可採。
（二）被告雖辯稱渠等以為該馬係無主物、遺失物或離本人所持有之物，被告所為只
構成侵占遺失物罪或侵占離本人所持有之物罪，惟馬匹非同貓、狗，貓、狗或
      有常遭人棄養而於路上遊盪之情形，然台灣馬匹數量稀少且昂貴，未聞有遭人
      棄養之事，另屏東一帶從未聽聞野馬之事實，被告等指稱該小馬係路上無主馬
      匹云云，應非實在。又刑法上遺失物係指物之本人無拋棄之意思，因偶然因素
      ，致失其持有，又其他離本人所持有之物係指除遺失物、漂流物以外，凡非本
      人拋棄之意思，而離其所持有之物而言，惟如所飼家畜如未逸出平時往返地區
      ，則不得認其已離本人所持有之範疇，查被告丁○○於警訊時供稱「（該馬匹
      距離被害人住處有多遠？）就在被害人家前馬路上約一百公尺」、丙○○亦稱
      「就在被害人家前馬路上約二百至一百公尺左右」等語，且丙○○於本院調查
      時當庭在警卷照片上所指渠等看到馬處，確離告訴人家中不遠，有照片附卷可
      稽，另再由該張照片顯示，被告行經該公路即可看見告訴人家中及告訴人家附
      設之馬舍，則依常人所知，該馬匹顯係該馬舍主人所有，再告訴人家中附近距
      被告渠等發現馬處，並無岔路，有照片可憑，是該馬匹雖走出馬舍，惟在客觀
      上該馬仍在告訴人持有中，要非遺失物或離本人所持有之物，被告將馬匹搬上
      小貨車上，已將該馬置於實力支配之下，自構成竊盜罪，被告辯稱只構成侵占
      遺失物或侵占離本人所持有之物罪，亦不足採。綜上所述，被告四人所辯，顯
      為卸責之詞，不足採信，此外，復有現場相片九張在卷可資參考，事證明確，
      被告犯行應可認定。
三、公訴人雖認被告四人為甲○○追上，被告等人基於防護贓物之犯意聯絡，即由丙○○為對甲○○嚇稱「我是從台北關到南部的，我什麼地方沒有關過，我要把馬
    抓走，你要怎麼樣」，並押住甲○○，認被告涉有準強盜罪，惟查告訴人追上
    被告丙○○後，僅與丙○○發生爭吵而已，並未有人押住其本人，且被告丁○○
    、乙○○係在道路之對面，而被告戊○○亦僅抓著掉落之小馬而已等情，均已據
    被告等人供述明確，核與告訴人甲○○於原審供稱「丙○○與我吵架大約二分鐘
    ，戊○○拿繩子綁馬，我說是我的馬，丙○○伸手擋一下沒有打我，因為那句話
    隨意講，並不是認真。」等語相符，告訴人甲○○於警訊時供稱「當時我被丙○○押住，無法反抗，由另歹徒戊○○，欲將用繩索將馬匹捆綁帶走之際，見遠
    方有巡邏警車路過，歹徒見警就逃逸了」、「他（指丙○○）說我是從台北關到
    南部的，我什麼地方沒有關過，我要把馬抓走，你要怎麼樣」等語，於原審供稱
    「丙○○與我吵架大約二分鐘，戊○○拿繩子綁馬，我說是我的馬，丙○○伸手
    擋一下沒有打我，因為那句話隨意講，並不是認真。」等語，於本院調查時則供
    稱「（你追到被告時，有誰說從北關到南，什麼地方沒被關過，是什麼意思？）
    當時警察來了，因為我當時抓著被告戊○○，丙○○就用手架在我脖子上，他那
    時候說的，我還告訴警察說被告那麼凶，警員還把我們拉開」等語，其前後指訴
    ，已不相符，況由其於本院調查時所述，警員到場後，丙○○始供說其從北關到
    南等語，並將手架在脖子上，則警員當時既已到場，衡情被告逃逸唯恐不及，又
    豈會因防護贓物而當場對告訴人實施強暴及施加脅迫？是告訴人於警訊時所供被
    丙○○押住等情，尚難採信，其於原審所述丙○○有擋一下及於本院所述用手架
    在脖子上云云，亦難認係為脫免逮捕、防護贓物、湮滅證據之強暴動作。又一
    般人在吵架中常會口出某些情緒性用語，本件被告丙○○與告訴人甲○○發生爭
    吵，其在飲酒情緒高亢之下，口出此言，乃係爭吵時之情緒言詞，尚難認係脫免
    逮捕、防護贓物、湮滅證據所實施之脅迫行為。丙○○與甲○○爭吵時，丁○○及乙○○二人則駕車至涼山派出所報案，業據渠等供明，核與證人陳盛隆（即
    涼山派出所警員）證稱「被告丁○○開大燈並敲門報案說水門派出所與涼山派出
    所交界隧道口有人打架，叫我們快點去，我們即趕過去，我們到時，水門派出所
    人員已到現場，：：」等情相符，綜合上情，尚難只憑告訴人警訊時之供述遽認
    被告有準強盜之犯行。
四、核被告丙○○、戊○○、丁○○及乙○○四人所為，係刑法第三百二十一條第一
    項第四款之結夥三人以上竊盜罪。公訴人雖認被告所為係構成刑法第三百二十九
    條之準強盜罪，惟被告並無準強盜犯行如前所述，公訴人引用法條，容有未洽，
    應予變更之。又被告四人有犯意聯絡及行為分擔，為共同正犯。
五、原審以被告四人罪證明確（原審認定係在馬舍內偷馬部分應予更正），適用刑事
    訴訟法第三百條，刑法第二十八條、第三百二十一條第一項第四款、第二條第一
    項前段、第四十一條第一項前段、第七十四條第一款，罰金罰鍰提高標準條例第
    二條，並審酌被告四人素行、教育程度不高、犯罪動機、目的、手段、所生危害
    及其犯後亦賠償告訴人甲○○之損失（和解書上記載丙○○及戊○○與告訴人和
    解，惟被告辯稱係代表四人與告訴人和解，告訴人則稱只與丙○○及戊○○和解
    ），且告訴人甲○○亦表示不願追究（於本院表示係只對丙○○、戊○○二人）
    等一切情狀，各別量處有期徒刑六月，並以被告行為後，刑法第四十一條業於九
    十年一月十日修正公布，同年一月十二日生效，條正後之刑法第四十一條第一項
    前段規定：犯最重本刑五以下有期刑以下之罪，而受六個月以下有期徒刑或拘役
    之宣告，得易科罰金，經比較新舊法，以新法對被告較為有利，依刑法第二條第
    一項前段之規定，適用修正後之刑法四十一條第一項前段之規定，諭知易科罰金
    及其折算標準；再以被告戊○○、丁○○及乙○○三人均未受有期徒刑以上刑之
    宣告，此有台灣屏東地方法院檢察署刑案資料查註表在卷可參，其等經此偵審程
    序，應知所警惕而無再犯之虞，且被告戊○○現正入營服役中，認其三人所受之
    宣告刑，均以暫不執行為適當，爰併宣告緩刑貳年，以啟自新。經核認事用法並
    無違誤，被告四人上訴意旨以渠等所為只犯侵占離本人所持有之物罪，指摘原判
    決不當，為無理由，另檢察官上訴意旨，以被告丁○○、乙○○等只由排灣村村
    長陪同告知欲和解，和解並未成立等語，指摘原判決不當，亦無理由，應予駁回
    。
據上論結，應依刑事訴訟法第三百六十八條，判決如主文。
本案經檢察官陳國全到庭執行職務。
中    華    民    國      九十      年       八       月   三十   日
                              臺灣高等法院高雄分院刑事第五庭
                                  審判長法官  吳水木
                                        法官  洪慶鐘
                                        法官  趙文淵
右正本證明與原本無異。
被告不得上訴。
檢察官如不服本判決，應於判決送達後十日內向本院提出上訴狀，其未述理由者並
應於提出上訴狀後十日內向本院補提理由書（應附繕本)。
                                      書記官  唐奇燕
中    華    民    國      九十      年       九       月     三   日
附錄：本判決論罪科刑法條：
 刑法第三百二十一條第一項第四款
刑法第三百二十一條
犯竊盜罪而有左列情形之一者，處六月以上五年以下有期徒刑：
四、結夥三人以上而犯之者。
                                                              Ｊ


司法院資訊處製作；財團法人民間司法改革基金會備份。
